# 请教陈版主一个关于非货币交易的问题

提问人：wangjian_wjzj 时间：2012-11-11 17:52:15
在学习非货币性资产交换的准则，发现page12上按fari value 计算的多项非货币资产交换的例题中，其中一项存货的交换涉及VAT，对交易双方而言一个是进项、一个是销项。 但在计算换入资产的总成本时都计入了同一批资产的成本（即销项税一方记录了换入资产的fair value，进项税一方计入了换出资产的fair value），只是为什么呢？
题目挺长，已将问题用红字标记，烦请告知！！！多谢！！！
【例8—5】20×8年 5 月，甲公司和乙公司均为增值税一般纳税人，适用的增值税税率均为 17 ％。为适应业务发展的需要，经协商，甲公司决定以生产经营过程中使用的发电设备、车床以及库存商品换入乙公司生产经营过程中使用的货运车、轿车、客运汽车。甲公司发电设备的账面原价为 150 万元，在交换日的累计折旧为 30 万元，公允价值为 100 万元；车床的账面原价为 120 万元，在交换日的累计折旧为 60 万元，公允价值为 80 万元；库存商品的账面余额为 300 万元，公允价值为 350 万元，公允价值等于计税价格。乙公司货运车的账面原价为 150 万元，在交换日的累计折旧为 50 万元 ，公允价值为 150 万元；轿车的账面原价为 200 万元，在交换日的累计折旧为 90 万元， 公允价值为 100 万元；客运汽车的账面原价为 300 万元，在交换日的累计折旧为 80 万元，公允价值为 240 万元。乙公司另外以银行存款向甲公司支付补价 40 万元。 假定甲公司和乙公司都没有为换出资产计提减值准备；整个交易过程中没有发生除增值税以外的其他相关税费；甲公司换入乙公司的货运车、轿车、客运汽车均作为固定资产使用和管理；乙公司换入甲公司的发电设备、车床作为固定资产使用和管理，换入的库存商品作为原材料使用和管理。甲公司开具了增值税专用发票。 分析：本例涉及收付货币性资产，应当计算甲公司收到的货币性资产占甲公司换出资产公允价值总额的比例(等于支付的货币性资产占乙公司换出资产公允价值与支付的补价之和的比例)，即： 40 万元÷(100＋ 80 ＋350)万元＝7.55％<25％。可以认定这一涉及多项资产的交换行为属于非货币性资产交换，适用非货币性资产交换准则进行会计处理。对于甲公司而言，为了拓展运输业务，需要客运汽车、轿车等，乙公司为了扩大产品生产，需要发电设备、车床等设备，换入资产对换入企业均能发挥更大的作用，因此，该项涉及多项资产的非货币性资产交换具有商业实质；同时，各单项换入资产和换出资产的公允价值均能可靠计量，因此，甲、乙公司均应当以公允价值为基础确定换入资产的总成本，确认产生的相关损益。同时，按照各单项换入资产的公允价值占换入资产公允价值总额的比例，确定各单项换入资产的成本。 甲公司的账务处理如下： (1)根据增值税的有关规定，企业以库存商品换入其他资产，视同销售行为发生，应计算增值税销项税额，缴纳增值税。 换出原材料的增值税销项税额：350×17％＝59.5(万元) 为什么放入换入资产的fair value？ (2)计算换入资产、换出资产公允价值总额 换出资产公允价值总额＝ 100 ＋ 80 ＋ 350 ＝530(万元) 换入资产公允价值总额＝ 150 ＋100+59.5＋ 240 ＝549.5(万元) 为什么放入换入资产的fair value？
(3)计算换入资产总成本 考虑税费和补价 换入资产总成本＝换出资产公允价值－补价（收到的补价）＋应支付的相关税费（支付的税费）=换入资产的公允价值+税费 ＝(100＋ 80 ＋350)－ 40 ＋59.5＝549.5(万元) (4)计算确定换入各项资产的公允价值占换入资产公允价值总额的比例 货运车公允价值占换入资产公允价值总额的比例： 150÷(150＋159.5＋240)＝27.30％ 轿车公允价值占换入资产公允价值总额的比例： 159.5÷(150＋159.5＋240)＝29.03％ ，因为是用存货换入交车，所以轿车的公允价值中加入59.5的存货税费 客运汽车公允价值占换入资产公允价值总额的比例： 240÷(150＋159.5＋240)＝43.67％ (5)计算确定换入各项资产的成本货运车的成本：549.5×27.30％＝150.01(万元) 轿车的成本：549.5×29.03％＝159.52(万元) 客运汽车的成本：549.5×43.67％＝239.97(万元) (6)会计分录 借：固定资产清理 1800000 累计折旧 900000 贷：固定资产——发电设备 1500000 ——车床 1200000 借：固定资产——货运车 1500100 ——轿车1595200 ——客运汽车 2399700 银行存款 400000 贷：固定资产清理
1800000 主营业务收入 3500000 应交税费一应交增值税(销项税额) 595000 借：主营业务成本3000000 贷：库存商品 3000000
乙公司的账务处理如下： (1) 根据增值税的有关规定，企业以其他资产换入原材料，视同购买行为发生，应计算增值税进项税额，抵扣增值税。
换入原材料的增值税进项税额：350×17％＝59.5(万元) 为什么放入换出资产的fair value？
(2)计算换入资产、换出资产公允价值总额 换出资产公允价值总额＝ 150 ＋159.5（100+59.5）＋ 240 ＝549.5 (万元) 为什么放入换出资产的fair value？
换入资产公允价值总额＝ 100 ＋ 80 ＋ 350 ＝530(万元)
(3)确定换入资产总成本 换入资产总成本＝换出资产公允价值＋支付的补价-可抵扣的增值税进项税额 ＝549.5＋40—59.5＝530(万元) (4)计算确定换入各项资产的公允价值占换入资产公允价值总额的比例 发电设备公允价值占换入资产公允价值总额的比例：
100÷(100＋ 80 ＋350)＝18.87％ 车床公允价值占换入资产公允价值总额的比例： 80÷(100＋ 80 ＋350)＝15.09％ 原材料公允价值占换入资产公允价值总额的比例： 350÷(100＋ 80 ＋350)＝66.04％ (5)计算确定换入各项资产的成本 发电设备的成本：530×18.87％＝100.01(万元) 车床的成本：530×15.09％＝79.98(万元) 原材料的成本：530×66.04％＝350.01（万元) (6)会计公录 借：固定资产清理 4300000 累计折旧 2200000 贷：固定资产——货运车 1500000
——轿车 2000000 ——客运汽车 3000000 借：固定资产——发电设备 1000100 ——车床799800 原材料 3500100 应交税费——应交增值税(进项税额)595000 贷：固定资产清理4300000 银行存款 400000 营业外收入 1195000

回答人：chenyiwei
因为按规定，需征收消费税的小汽车的增值税进项税额不能抵扣，因此换出资产应缴纳的销项税额即计入换入资产成本中，而不能单独确认一项可抵扣进项税额形成的资产。如果本案例中的进项税额可以抵扣，情况就会不同。

回答人：chenyiwei
回复 快枪 的帖子
概括起来说，在具有商业实质且换出或换入资产的公允价值可以可靠计量的非货币性资产交换交易中，本企业应把取得换入资产的成本按照各项换入资产的公允价值比例进行分配，确定各单项资产的入帐价值。
其中，换入资产入帐价值总额＝换出资产的公允价值＋换出资产应缴纳的增值税销项税额＋支付的货币补价－收到的货币补价－获得的可抵扣增值税进项税额。 在确定各单项换入资产的公允价值时，如果其对应的增值税进项税额可以抵扣的，则按照不含税价值计入；如果其对应的增值税进项税额不可抵扣的，则按含税的公允价值计入。